【裁判字號】    99,審交訴,128
【裁判日期】    991224
【裁判案由】    業務過失致死
【裁判全文】
臺灣桃園地方法院刑事判決           99年度審交訴字第128號
公  訴  人  臺灣桃園地方法院檢察署檢察官
被      告  張雄彰
選任辯護人  林耀泉律師
            林蓓珍律師
上列被告因業務過失致死案件，經檢察官提起公訴（99年度偵字
第15017 號），被告於本院準備程序進行中，就被訴事實為有罪
之陳述，經本院告知簡式審判程序意旨，並聽取當事人之意見後
，本院裁定依簡式審判程序審理，判決如下：
    主  文
張雄彰從事業務之人，因業務上之過失致人於死，處有期徒刑陸
月，如易科罰金，以新臺幣壹仟元折算壹日。
    事  實
一、張雄彰係傑瀚營造有限公司（下稱傑瀚公司）之工程師，負
    責工地品管，係從事業務之人。緣傑瀚公司於民國99年1 月
    間承包桃園市公所主辦之桃園市○○路○段下水道新建工程
    （下稱系爭下水道新建工程），並向桃園縣政府申請許可且
    經核定在桃園市○○路○段1124巷口起至宏昌十三街路口止
    之路段日夜施工，施工日期自99年1 月6 日起至同年10月27
    日止，張雄彰為該工地之現場負責人，本應注意施工路段應
    設置完善之警示標誌，於夜間復應有反光、施工警示燈號，
    依當時情形並無不能注意之情事，竟疏未注意，在佈置區隔
    施工區○○段之紐澤西護欄未顯示警示燈光，亦未依規定於
    漸變段擺設紐澤西護欄或交通錐達40公尺，僅長約16.2公尺
    ，施工漸變段明顯長度不足，適有簡暐倫於99年5 月16日凌
    晨，於夜間騎乘車牌號碼690 —EHF 號重型機車，由桃園縣
    桃園市區○○○路○段往八德市區方向行駛，於同日凌晨3
    時59分許，行經桃園縣桃園市○○路○段與宏昌八街路口處
    之上開閃光黃燈交岔路口前施工地點，亦因行使禁行機車道
    且未充分注意車前狀況，機車失控衝撞施工區設置之紐澤西
    護欄，而受有頭部外傷併顱骨及頸椎骨折等傷害，經送醫急
    救仍不治死亡。
二、案經簡暐倫之父告訴暨臺灣桃園地方法院檢察署檢察官據報
    相驗後偵查起訴。
    理  由
一、本案被告張雄彰所犯之罪，非法定刑為死刑、無期徒刑或最
    輕本刑3 年以上有期徒刑之罪，亦非高等法院管轄第一審之
    案件，而被告於準備程序中就被訴事實已為有罪之陳述，經
    本院告知簡式審判程序之旨，並聽取當事人之意見後，本院
    乃依刑事訴訟法第273 條之1 第1 項規定，裁定進行簡式審
    判程序，合先敘明。
二、上揭犯罪事實，業據被告張雄彰於本院審理時坦承不諱，核
    與告訴人簡明煌於警詢與檢察官訊問、證人即桃園縣桃園市
    公所工程科技士張重仁於檢察官訊問時證述之情節相符，且
    有道路交通事故現場圖、道路交通事故調查報告表（一）、
    （二）、監視錄影翻拍與現場暨車損照片、衛生署桃園醫院
    診斷證明書、桃園縣政府99年1 月22日府交捷字第09900262
    63號函暨所檢附之交通維持計畫書、桃園縣政府桃園市公所
    99年3 月18日桃市工字第0990018508號函、桃園縣政府桃園
    市公所99年4 月14日桃市工字第0990025504號函、桃園縣政
    府桃園市公所99年4 月23日桃市工字第0990028323號函、桃
    園縣桃園市公所會勘紀錄暨會勘照片、臺灣省桃園縣區車輛
    行車事故鑑定委員會99年7 月27日桃縣行字第0995202848號
    函暨所檢附桃縣鑑990540案鑑定意見書及臺灣省桃園縣區車
    輛行車事故鑑定委員會桃縣行字第0975201408號函等附卷可
    參，而被害人簡暐倫因本件事故死亡，並經臺灣桃園地方法
    院檢察署檢察官督同檢驗員相驗屬實，製有相驗筆錄、臺灣
    桃園地方法院檢察署相驗屍體證明書、臺灣桃園地方法院檢
    察署檢驗報告書及相驗相片等附卷可稽，足見被告之任意性
    自白與事實相符而堪採信。
三、按挖掘道路之工程進行中，應樹立警告標誌，夜間並安裝警
    告燈；次按道路因施工、養護或其他情況致交通受阻，應視
    需要設置各種標誌或拒馬、交通錐等，夜間應有反光或施工
    警告燈號，必要時並應使用號誌或派旗手管制交通，道路交
    通安全規則第143 條、道路交通標誌標線號誌設置規則第14
    5 條分別定有明文；再按桃園縣政府交通維持計畫書施工交
    維佈設圖5 ，所需設置紐澤西護欄或交通錐漸變段長度須達
    40公尺，被告係上開施工路段現場負責人，本應注意上揭規
    定，完善設置夜間反光或施工警告燈號之警示標誌，並於必
    要時使用號誌或派旗手管制，竟疏未注意及此，佈置區隔施
    工區○○段之紐澤西護欄未顯示警示燈光，漸變段亦僅長約
    16.2公尺，未達標準40公尺，影響行車安全致肇事，其有過
    失甚明。又按汽車（含機器腳踏車）行駛時，駕駛人應注意
    車前狀況，並隨時採取必要之安全措施；次按機器腳踏車行
    駛之車道，應依標誌或標線之規定行駛，道路交通安全規則
    第94條第3 項、第99條第1 項前段分別定有明文。經查：被
    害人簡偉倫騎乘機車，行經上開閃光黃燈交岔路口前施工地
    點，亦因行使禁行機車道且未充分注意車前狀況，以致肇事
    ，堪認被害人就本件事故之發生亦有過失。被害人既係因本
    件事故而死亡，則被告過失行為與被害人之死亡結果間，自
    具有相當因果關係。至於被害人雖亦有前述之過失情節，然
    並無解於被告過失責任之成立，本件事證明確，被告犯行堪
    以認定，應依法論科。
四、被告張雄彰係傑瀚公司之工程師，負責工地品管，係從事業
    務之人。是核被告所為，係犯刑法276 條第2 項之業務過失
    致死罪。爰審酌被告對注意義務之違反，造成被害人死亡之
    結果、犯罪情節、過失行為之態樣，至今尚未與被害人家屬
    達成和解，犯後態度尚可等一切情狀，量處如主文所示之刑
    ，並諭知易科罰金之折算標準。
據上論斷，應依刑事訴訟法第273 條之1 第1 項、第299 條第1
項前段，刑法第276 條第2 項，第41條第1 項前段，刑法施行法
第1 條之1 第1 項、第2 項前段，判決如主文。
本案經檢察官呂如琦到庭執行職務。
中    華    民    國    99    年    12    月    24    日
                        刑事庭  法  官  顏世翠
以上正本證明與原本無異。
如不服本判決應於收受判決後10日內向本院提出上訴書狀，並應
敘述具體理由。其未敘述上訴理由者，應於上訴期間屆滿後20日
內向本院補提理由書 (均須按他造當事人之人數附繕本)「 切勿
逕送上級法院」。
                                書記官  吳忻蒨
中    華    民    國    99    年    12    月    24    日
附錄本案論罪科刑依據之法條：
中華民國刑法第276 條
因過失致人於死者，處2 年以下有期徒刑、拘役或2 千元以下罰
金。
從事業務之人，因業務上之過失犯前項之罪者，處5 年以下有期
徒刑或拘役，得併科3 千元以下罰金。

司法院資訊處製作；財團法人民間司法改革基金會備份。
